臺灣苗栗地方法院交通事件裁定　　　　　　　　　　　九十三年度交聲字第八八號
　　原處分機關　交通部公路總局新竹區監理所苗栗監理站
　　異　議　人
　　即受處分人　甲○○
右列受處分人因違反道路交通管理處罰條例案件，對於交通部公路總局新竹區監理所
苗栗監理站於民國九十三年八月二日以竹監苗字第裁５４－ＤＩＡ２８１１６０號所
為之裁決處分（原舉發案號：桃園縣警察局大溪分局九十三年五月十日桃警局交字第
ＤＩＡ２８１１６０號），聲明異議，本院裁定如左：
    主  文
異議駁回。
    理  由
一、原處分意旨略以：異議人即受處分人甲○○於民國九十三年五月十日下午二時十
    分，駕駛車號：ＮＦ-８１０號營業貨運曳引車，行經桃園縣桃六十線中庄街一
    二四號前時，因「載運貨物未依規定使用帆布繩，使貨物飛散者」，經原舉發機
    關桃園縣警察局大溪分局以九十三年五月十日桃警局交字第ＤＩＡ２８１１６０
    號舉發違反道路交通管理事件，原處分機關以異議人違反道路交通管理處罰條例
    第三十條第一項第二款「所載貨物飛散者」及同條例第六十三條第一項及違反道
    路交通管理事件統一裁罰基準即處理細則第四十一條第四項之規定，裁處罰鍰新
    臺幣（下同）三千元，並記違規點數二點。
二、異議意旨略以：其於告發當日下午駕駛ＮＦ-８１０號營業貨運曳引車，從桃園
    縣萬壽路之建築工地，欲前往桃園縣大溪鎮之瑞山砂石廠，途經桃園縣大溪鎮○
    ○街一二四號桃六十線前，經警攔停，舉發其違反道路交通管理處罰條例第三十
    條第一項第二款「所載貨物飛散、滲漏」；然桃園縣警察局大溪分局於九十三年
    六月三十日致監理站之答覆公函追加本人未依道路交通安全規則第七十七條之罪
    名，由此可知，監理與警察單位之主張，皆以本人所載運之貨物有「飛散、滲漏
    」之情事為前提。然查，本人所載運之貨物乃「原石級配」（即紅單上登載之「
    地下室廢土」），料源為建築工地，因帶有一定份量之溼度，故較一般經砂石廠
    洗滌加工後之砂石為重，且具有黏性，依據簡單之物理知識，即可知難有「飛散
    、滲漏」之可能，足證本案舉發之違規事實並不存在，特以當日拍攝照片為證。
    次查，「警察機關取締砂石車注意事項」第一條第七項規定，砂石車違規之取締
    重點為「有無飛散、滲漏、覆蓋帆布（高速公路）」，其中「覆蓋帆布（高速公
    路）」，以括弧表示其適用範圍僅限高速公路，本人當日所行駛為桃六十線，屬
    於省道，顯無此法規之適用餘地。況為免與一般車輛之習慣有異，增加執法員警
    攔查之辛勞，本人已確實覆蓋帆布，惟此舉仍未能避免警民爭端，實屬憾事等語
    云云。
三、按汽車裝載時，所載貨物滲漏、飛散或氣味惡臭者，處汽車駕駛人三千元以上九
    千元以下罰鍰；又汽車駕駛人有上開行為時，除依原條款處罰還外，並記違規點
    數二點，以上道路交通管理處罰條例第三十條第一項第二款及同條例第六十三條
    第一項第二款分別定有明文。復按汽車裝載時，裝載容易滲漏、飛散、氣味惡臭
    之貨物，能防止其發洩者，應嚴密封固，裝置適當，道路交通安全規則第七十七
    條第一項第一款亦有規定。
四、經查，本件異議人即受處分人甲○○於九十三年五月十日下午二時十分，駕駛車
    號：ＮＦ－８１０號營業貨運曳引車，行經桃園縣陶六十線中庄街一二四號前時
    ，因「載運貨物未依規定使用帆布繩，使貨物飛散者」，經警攔停當場舉發，有
    桃園縣政府警察局大溪分局九十三年六月三十日及九十三年八月二十日溪警分交
    字第０９３２００６６６９號及第０９３２００６７４１號書函及桃園縣政府警
    察局九十三年五月十日桃警局交字第ＤＩＡ２８１１６０號舉發違反道路交通管
    理事件通知單影本各一紙附卷可稽，其中取締警員所製作之報告明確記載：於九
    十三年五月十日十四時十分，在所前，攔檢一部營業貨運曳引車車號：ＮＦ－８
    １０號，斗號９Ｐ－０５號，由甲○○所駕駛，因違反道路交通管理處罰條例第
    三十條第一項第二款載運貨物未依規定使用帆布繩（且沿途散落砂石）依法取締
    告發。‧‧‧位於桃六十線道路上，每日砂石車眾多，附近民眾均到派出所請警
    方加強取締，並報稱砂石車滲漏嚴重，且大多數未依規定使用帆布繩，將帆布綑
    綁，使其所載運之砂石沿途掉落，嚴重污染路面。‧‧‧該民有多次違規紀錄，
    除本次告發單外，另於九十三年六月六日十三時四十五分遭他分局告發，舉發單
    為ＤＡ0000000號、同月十一日十七時十分，復經告發，舉發單為ＤＩＡ
    ２８１１６５號，由上所知，該民經常性違規屢勸不聽，且態度惡劣。」，並舉
    照片二張說明該車未依規定使用帆布繩，並使用紅筆圈出土方已於斗面，且多數
    掉落於地面等情，有上開函文及所附照片二張在卷可憑，本院認員警所舉發之違
    規與事實相符，堪認為真實。
五、異議人答辯之部分：
（一）至於異議人以警員取締及原處分機關均以其所載運之貨物有「飛散、滲漏」為
      前提，作為舉發違規之事實部分。然依據桃園縣政府警察局九十三年五月十日
      桃警局交字第ＤＩＡ２８１１６０號舉發違反道路交通管理事件通知單係記載
      ：「載運貨物未依規定使用帆布繩，沿途飛散」：原處分機關之裁決書舉發違
      規事實則記載「所載貨物飛散者」，均以「飛散」為舉發違規事實，並無異議
      人所抗辯係以「滲漏」當作違規事實，因此異議人抗辯；「所載運之貨物乃『
      原石級配』（即紅單上登載之「地下室廢土」），料源為建築工地，因帶有一
      定份量之溼度，故較一般經砂石廠洗滌加工後之砂石為重，且具有黏性，依據
      簡單之物理知識，即可知難有『滲漏』之可能，與員警舉發之違規事實不相同
      ，顯係異議人誤會所致。又異議人於前開時間、地點，駕駛前開車輛因「未依
      規定使用帆布繩，將帆布綑綁，使其所載運之貨物沿途掉落飛散」部分，業經
      該警察局提出前開函文說明，並附有取締員警所製作之報告及當日拍攝之照片
      ，並使用紅筆圈在照片中異議人所載運之土方已於斗面，且多數掉落於地面之
      情形，此從異議人所提出的照片亦可證明其所載運之貨物確實有砂石兼土方，
      如未使用帆布繩綑綁，確實有飛散可能性；再斟酌警員掣單舉發違反道路交通
      管理處罰條例所列之違規事實，本質上為行政處分，係公務員基於職務上權力
      ，依法就特定之具體事件所為具有公法上效果之單方行政行為，基於公務員為
      公法上行為具有公信力之原則，且本件執勤警員之舉發業經提出相關證據為佐
      證，異議人並未提出員警有取締錯誤之證據以供調查，且本院經查亦無任何證
      據足資證明執勤警員有何捏造事實違法取締之不法情事，則執勤警員本其維護
      交通秩序、安全職責所為之舉發，如前所述，自應受到合法、正確之推定，綜
      上所述，本件足以認定員警舉發違規為真實，因此異議人雖提出自己拍攝之照
      片，想證明所載運之原石級配有難以「飛散、滲漏」之可能，所辯尚難採信為
      真實。
（二）又異議人抗辯「警察機關取締砂石車注意事項」第一條第七項規定（該注意事
      項第一條第七項業於九十一年六月四日修正為第一條第五項），砂石車違規之
      取締重點為「有無飛散、滲漏、覆蓋帆布（高速公路）」，其中「覆蓋帆布（
      高速公路）」以括弧表示其適用範圍僅限高速公路，則當日所行駛為桃六十線
      ，屬於省道，顯無此法規之適用餘地部分。按中央法規標準法第二條規定，法
      律得定名為法、律、條例或通則。而法律應經立法院通過，總統公布，為同法
      第四條所明定。再同法第三條亦規定，各機關發布之命令，得依其性質，稱規
      程、規則、細則、辦法、綱要、標準或準則。因此同法第十一條規定，法律不
      得牴觸憲法，命令不得牴觸憲法或法律，下級機關訂定之命令不得牴觸上級機
      關之命令，此為法之位階性原則，異議人所抗辯之「警察機關取締砂石車注意
      事項」係內政部警政署所頒布之行政規則，指示執勤員警對於取締砂石車應注
      意事項，其中第一條係規定執勤員警應攔查砂石車違規之重點指示（依據九十
      一年六月四日修正）而該條第五項規定：(五)有無滲漏飛散、覆蓋帆布 (高速
      公路)、號牌污穢、後欄板未漆牌號或字體大小不合規定者。雖然括弧有「高
      速公路」字樣，亦僅表示在高速公路行駛之砂石車，如果未覆蓋帆布，列為攔
      查違規之重點，此觀道路交通管理處罰條例第三十條第一項第二款汽車裝載時
      ，所載貨物滲漏、飛散或氣味惡臭者，處汽車駕駛人三千元以上九千元以下罰
      鍰，條文中並沒有明訂「高速公路」方能適用，因此參照前開法之位階性，並
      非內政部警政署訂有「警察機關取締砂石車注意事項」，指示「攔查重點」，
      執勤員警依據「道路交通管理處罰條例第三十條第一項第二款」加以取締，即
      有違誤，此應係異議人解讀法律錯誤所致，因此異議人此部分所辯尚不能做為
      抗辯免罰之依據。因此依裝載砂石土方車輛使用專用車輛或專用車廂之規定，
      砂石車上本應有機械式可密覆裝置或備有帆布能緊密覆蓋貨廂之裝置，俾能防
      止所裝載之貨物滲漏、掉落、飛散或臭氣外洩致生危害交通安全或污染道路環
      境，從而，本件異議人既駕駛車輛裝載砂石，自應遵守上揭規定。異議人駕駛
      之車輛既有飛散之事實，本已違反上開規定，復未能證明其已盡防止飛散之義
      務。是本件異議人前開違規行為事證明確，原處分機關據以援引上開規定，對
      異議人裁處罰鍰三千元，並記違規點數二點，於法並無違誤或不當之處。本件
      異議為無理由，自應予以駁回。
據上論斷，應依道路交通案件處理辦法第十九條，裁定如主文。
中      華      民      國    九十三    年      十      月     十九     日
                                      臺灣苗栗地方法院交通法庭
                                            法  官   張 珈 禎
右正本證明與原本無異
如不服本裁定應於送達後五日內向本院提出抗告狀
                                            書記官   廖 溫 崇
中　　　華　　　民　　　國　　九十三　　年　　 十一 　　月　　　二　　　日
